【裁判字號】    97,訴,2485
【裁判日期】    971027
【裁判案由】    違反毒品危害防制條例
【裁判全文】
臺灣彰化地方法院刑事判決              97年度訴字第2485號
公  訴  人  臺灣彰化地方法院檢察署檢察官
被      告  甲○○
上列被告等因違反毒品危害防制條例案件，經檢察官提起公訴（
97年度毒偵字第3311號），及就同一事實移送併案審理（97年度
毒偵字第3664號），本院以簡式審判程序判決如下：
    主    文
甲○○施用第一級毒品，累犯，處有期徒刑捌月，扣案含有海洛
因殘留成分之殘渣袋壹個，沒收銷燬之，扣案之注射針筒壹支，
沒收之。
    事    實
一、甲○○前因施用第一級毒品案件，經本院於民國（下同）92
    年12月19日，以92年度訴字第1227號判決判處有期徒刑10月
    確定，嗣經入監服刑，而於94年1 月10日徒刑執行完畢。另
    因施用毒品案件，經本院以90年度毒聲字第1075號裁定送觀
    察、勒戒後，因有繼續施用毒品之傾向，再經本院以90年度
    毒聲字第1432號裁定令入戒治處所施以強制戒治、以90年度
    毒聲字第3383號裁定停止戒治付保護管束後，於91 年4 月5
    日因保護管束期滿未經撤銷，視為強制戒治期滿執行完畢；
    復於前開強制戒治執行完畢釋放後5 年內之94年間，因連續
    施用第一級毒品、攜帶兇器竊盜案件，經本院於95年2 月10
    日，以94年度訴字第2157號判決，分別判處有期徒刑1 年、
    10月，應執行有期徒刑1 年8 月確定。詎均仍不知悛悔，復
    基於施用第一級毒品海洛因之犯意，於97年8 月6 日上午10
    時許，在彰化縣員林鎮員林公園廁所內，以將海洛因摻水置
    入針筒內注射血管之方式，施用第一級毒品海洛因1 次。嗣
    分別（一）於97年8 月6 日上午10時許，在上揭處所當場為
    警查獲，並扣得其所有，用以盛裝海洛因、含有海洛因殘留
    成分之殘渣袋1 個，及其所有之注射針筒1 支；（二）於97
    年8 月7 日下午1 時48分許，在彰化縣警察局和美分局接受
    定期強制採尿時，為警查獲，且經警採集其尿液送驗後，結
    果均呈海洛因代謝物嗎啡陽性反應。
二、案經彰化縣警察局和美分局、員林分局報請臺灣彰化地方法
    院檢察署檢察官偵查起訴。
    理    由
一、除被告所犯為死刑、無期徒刑、最輕本刑為3 年以上有期徒
    刑之罪或高等法院管轄第一審案件者外，於前條第1 項程序
    進行中，被告先就被訴事實為有罪之陳述時，審判長得告知
    被告簡式審判程序之旨，並聽取當事人、代理人、辯護人及
    輔佐人之意見後，裁定進行簡式審判程序，刑事訴訟法第27
    3 條之1 第1 項、第284 條之1 分別定有明文。本件被告甲
    ○○所涉係死刑、無期徒刑、最輕本刑為3 年以上有期徒刑
    之罪或高等法院管轄第一審案件以外之罪，並於本院行準備
    程序時就被訴事實為有罪之陳述，本院合議庭依前揭規定，
    經評議結果，裁定改由受命法官獨任行簡式審判程序，合先
    敘明。
二、上開事實，業據被告甲○○於警詢、偵訊、本院準備程序及
    審理時坦承不諱（見彰化縣警察局員林分局員警分偵字第09
    70017919號卷第1 、2 頁、和美分局和警分偵字第09700153
    18號卷第1-5 頁，臺灣彰化地方法院檢察署97年度毒偵字第
    3311號卷第8 頁，本院97年度訴字第2485號卷第34、37、38
    頁），且查：
（一）被告甲○○之尿液經以氣相層析質譜儀（即ＧＣ／ＭＳ）
      方法檢驗結果，確呈第一級毒品海洛因於人體代謝後之嗎
      啡陽性反應，有詮昕科技股份有限公司97年8 月13日第00
      000000號、97年8 月21日第00000000號濫用藥物尿液檢驗
      報告各1 紙、彰化縣警察局員林分局、和美分局委託檢驗
      尿液代號與真實姓名對照認證單各1 紙附卷足證（見彰化
      縣警察局員林分局員警分偵字第0970017919號卷第6 頁、
      和美分局和警分偵字第0970015318號卷第6 、7 頁，本院
      97年度訴字第2485號卷第25頁），此外，並有照片2 張（
      見臺灣彰化地方法院檢察署97 年度毒偵字第3311號卷第3
      、4 頁），及扣案用以盛裝海洛因、含有海洛因殘留成分
      之殘渣袋1 個、注射針筒1 支扣案可佐（見臺灣彰化地方
      法院檢察署97年度毒偵字第3311號卷第5 頁），是認被告
      自白核與事實相符。
（二）依鑑識實務，按海洛因施用入人體後水解還原成嗎啡，再
      循嗎啡之代謝方式排出體外，且吸食或施打煙毒者，經人
      體代謝作用於8 小時內，即有30％之量排出，24小時之後
      ，續有約剩餘量之90％再排出，72小時之後仍有剩餘微量
      排出，吸食或施打者個人體質不同，其排出時間亦會有差
      異。是依上開說明，佐以被告前揭尿液檢驗報告，被告自
      白於前揭時間各施用第一級毒品海洛因1 次等語，足認被
      告自白核與事實相符，堪可採為論罪科刑之依據。
（三）按現行毒品危害防制條例就施用毒品者，僅於「初犯」及
      「5 年後再犯」2 種情形，有其追訴條件之限制，即須於
      初犯經觀察、勒戒或強制戒治釋放後，5 年內均無施用毒
      品之行為，始能認其前所實施之觀察、勒戒或強制戒治已
      足遮斷毒癮，而得於5 年後再犯時，再予適用初犯之規定
      ，重行觀察、勒戒等程序；倘5 年內已經再犯，被依法追
      訴處罰，縱其第3 次（或第3 次以上）施用毒品之時間在
      初犯釋放5 年以後，即與「5 年後再犯」之情形有別，且
      因已於「5 年內再犯」，顯見其再犯率甚高，原實施觀察
      、勒戒或強制戒治，已無法收其實效，而無5 年戒斷期之
      存在，自無再經觀察、勒戒及強制戒治之必要，應由檢察
      官逕行起訴（最高法院95年度第7 次刑事庭會議決定參照
      ）。本件被告前因施用毒品案件，經本院以90年度毒聲字
      第1075號裁定送觀察、勒戒後，因有繼續施用毒品之傾向
      ，再經本院以90年度毒聲字第1432號裁定令入戒治處所施
      以強制戒治、以90年度毒聲字第3383號裁定停止戒治付保
      護管束後，於91年4 月5 日因保護管束期滿未經撤銷，視
      為強制戒治期滿執行完畢；復於前開強制戒治執行完畢釋
      放後5 年內之94年間，因連續施用第一級毒品、攜帶兇器
      竊盜案件，經本院於95年2 月10日，以94年度訴字第2157
      號判決，分別判處有期徒刑1 年、10月，應執行有期徒刑
      1 年8 月確定，此有臺灣高等法院被告前案紀錄表及臺灣
      彰化地方法院檢察署刑案資料查註紀錄表各1 份在卷可參
      。揆諸前開決議意旨，本次被告於97年8 月間再犯施用第
      一級毒品之犯行，即與「5 年後再犯」之情形有別，應依
      法追訴、審理。
三、核被告甲○○所為，係犯毒品危害防制條例第10條第1 項之
    施用第一級毒品罪。其施用第一級毒品而持有之低度行為，
    為施用第一級毒品之高度行為所吸收，不另論罪。又臺灣彰
    化地方法院檢察署檢察官移送併案審理之97年度毒偵字第36
    64號案件與本案起訴部分係屬同一事實，本院自應併予審理
    。再被告前因施用第一級毒品案件，經本院於92年12月19日
    ，以92年度訴字第1227號判決判處有期徒刑10月確定，嗣經
    入監服刑，而於94年1 月10日徒刑執行完畢，此有臺灣高等
    法院被告前案紀錄表及臺灣彰化地方法院檢察署刑案資料查
    註紀錄表各1 份在卷可憑，被告於受有期徒刑執行完畢後，
    5 年以內故意分別再犯本件有期徒刑以上之罪，為累犯，應
    依刑法第47條第1 項規定，加重其刑。爰審酌被告之動機、
    目的、手段，及曾因施用毒品經觀察、勒戒、強制戒治及刑
    之執行後，猶未能深切體認毒品危害己身之鉅、無視於國家
    對於杜絕毒品犯罪之禁令，惟自始坦承犯行，且施用毒品固
    戕害個人健康至深，然就他人權益之侵害仍屬有限等一切情
    狀，量處如主文所示之刑。另本件被告犯罪之時間係在96年
    4 月24日以後，並不符合中華民國96年罪犯減刑條例所定之
    減刑要件，尚無依該條例規定予以減刑之餘地。至扣案之殘
    渣袋1 個，係被告所有、供裝盛其如事實欄一所載施用之第
    一級毒品海洛因所用之物，業據被告於本院審理中陳明在卷
    （見本院97 年度訴字第2485號卷第37頁），衡情該殘渣袋1
    個已無法與其內殘留之第一級毒品海洛因析離，屬違禁物，
    不問是否屬於犯人所有與否，應依毒品危害防制條例第18條
    第1 項前段規定，併予宣告沒收銷燬之；而扣案之注射針筒
    1 支，亦係被告所有，供其為如事實欄一所載，施用之第一
    級毒品海洛因犯行所用之物，業經被告於本院審理中陳稱明
    確（見本院97年度訴字第2485號卷第37頁），爰依刑法第38
    條第1 項第2 款之規定，併予宣告沒收。
據上論斷，應依刑事訴訟法第273 條之1第1項、第299條第1項前
段，毒品危害防制條例第10條第1 項、第18條第1 項前段，刑法
第11條、第47條第1 項、第38條第1 項第2 款，判決如主文。
本案經檢察官蔡明達到庭執行職務。
中    華    民    國    97    年    10    月    27    日
                        刑事第四庭    法  官  林秉暉
以上正本證明與原本無異。
如不服本判決，應於判決送達後10日內，向本院提出上訴書狀，
上訴書狀應「敘述具體上訴理由」，並按他造當事人之人數附繕
本。「切勿逕送上級法院」。
中    華    民    國    97    年    10    月    27    日
                                      書記官  張清秀
附錄本案論罪科刑法條全文：
毒品危害防制條例第10條第1項
施用第一級毒品者，處6月以上5年以下有期徒刑。


司法院資訊處製作；財團法人民間司法改革基金會備份。
